【裁判字號】    92,自,397
【裁判日期】    920917
【裁判案由】    誹謗等
【裁判全文】
臺灣臺北地方法院刑事判決                          九十二年度自字第三九七號
    自  訴  人  安瑟管理顧問有限公司
    兼代表  人  曾渙釗
    共同代理人  任秀妍律師
                蔡瑜真律師
                袁曉君律師
    被      告  甲○○
右列被告因誹謗等案件，經自訴人提起自訴，本院判決如左：
    主  文
甲○○連續散布流言，損害他人之信用，處拘役肆拾日，如易科罰金，以參佰元折算
壹日。
    事  實
一、甲○○為達太顧問股份有限公司（下稱達太公司）代表人，曾渙釗為安瑟管理顧
    問有限公司（下稱安瑟公司）代表人，達太公司與安瑟公司均提供美國資源管理
    協會（ＡＰＩＣＳ）國際產業管理師（ＣＰＩＭ）之認證所需相關課程輔導，甲
    ○○竟意圖散布於眾，並基於毀損安瑟公司、曾渙釗名譽及信用之概括犯意，自
    民國九十二年三月間起，在達太公司網站上散布「Ｘ進，Ｘ瑟，騙子滿市場」、
    「騙子滿市場：：自己還在考，考場就招生」、「向ＡＰＩＣＳ買了一套教材，
    以強勁火力來行銷並沒錯，但以不實宣傳，打著ＡＰＩＣＳ旗號，混淆消費者既
    違法，也不道德，拔得投（應為「頭」字）籌的前二名分別是：：２Ｘ瑟公司，
    一直由曾Ｘ釗負責，曾Ｘ釗在八十五年曾參加達太考場的ＣＰＩＭ認證，在考證
    時，曾Ｘ釗即在考場散發以他為師資的ＣＰＩＭ  ＤＭ，在考場招生，其人品如
    何，各位自己判斷。所以如果您想上他的課，不如自己買書讀吧！免得壞了道德
    ，反而不容易提昇」等毀損安瑟公司、曾渙釗名譽及信用之文字；嗣在安瑟公司
    委由律師發函達太公司請求道歉更正後，甲○○仍承先前犯意，除在達太公司網
    站上將上開文字改成「曾Ｘ釗在一九九五年七月十五日曾參加達太考場的ＣＰＩ
    Ｍ認證，在考Ｓ＆Ｔ這一門時，曾Ｘ釗即在考場散發以他為師資的ＣＰＩＭ  Ｄ
    Ｍ，在考場招生，其人品如何，各位自己判斷。所以如果您想上他的課，不如自
    己買書讀吧！免得壞了道德，反而不容易提昇」外，另加註「抱歉，本網站日前
    將曾Ｘ釗最後一科的考試日期寫成是在民國八十五年，經調原有資料查證為一九
    九五年七月十五日，地點是在當時的中華民國品質協會，有許多考生已經願意出
    來做證。特此更正」等文字；而在安瑟公司及曾渙釗對甲○○提起本件訴訟後，
    甲○○復承先前犯意，在達太公司網站上將上開文字原僅寫「Ｘ瑟公司」、「曾
    Ｘ釗」部分，直接標明係「安瑟公司」、「曾渙釗」，利用網際網路散布安瑟公
    司、曾渙釗為該ＣＰＩＭ認證課程市場之騙子，及如參加曾渙釗之課程，將有害
    道德等不實文字與流言，使不特定之多數人均得以共見共聞，足以損害安瑟公司
    、曾渙釗之名譽及信用。
二、案經安瑟公司與曾渙釗提起自訴。
    理  由
一、訊據被告甲○○固承認為達太公司負責人，確於右揭時間分別在達太公司網站上
    刊登上開內容之文字，然否認有何妨害名譽、妨害信用犯行，辯稱：刊登之內容
    都是事實，曾渙釗在八十四年七月十五日參加ＣＰＩＭ認證考試時，曾在考場散
    發招生廣告傳單，已違反ＣＰＩＭ認證考試報名說明書上所載之道德準則，自屬
    違反道德云云。經查：右揭事實業據自訴人曾渙釗指綦詳，並有自達太公司網站
    下載列印上開各次內容不同之文字資料、碩彥法律事務所九十二年四月二十四日
    函附卷可稽。而被告在達太公司網站上指摘自訴人安瑟公司、曾渙釗「騙子滿市
    場」、「自己還在考，考場就招生」、「向ＡＰＩＣＳ買了一套教材，以強勁火
    力來行銷並沒錯，但以不實宣傳，打著ＡＰＩＣＳ旗號，混淆消費者既違法，也
    不道德，拔得投（應為「頭」字）籌的前二名分別是：：２Ｘ瑟公司（後改為安
    瑟公司），一直由曾Ｘ釗（後改為曾渙釗）負責，曾Ｘ釗（後改為曾渙釗）在八
    十五年曾參加達太考場的ＣＰＩＭ認證，在考證時（後改為在一九九五年七月十
    五日曾參加達太考場的ＣＰＩＭ認證，在考Ｓ＆Ｔ這一門時），曾Ｘ釗（後改為
    曾渙釗）即在考場散發以他為師資的ＣＰＩＭ  ＤＭ，在考場招生，其人品如何
    ，各位自己判斷。所以如果您想上他的課，不如自己買書讀吧！免得壞了道德，
    反而不容易提昇」等語，衡情自足以貶損自訴人安瑟公司、曾渙釗人格、社會評
    價，並使社會對於自訴人安瑟公司、曾渙釗經濟上之誠信程度、履行支付之能力
    ，產生不利觀感之虞，損害自訴人安瑟公司、曾渙釗之信用。雖被告以前情置辯
    ，證人乙○○亦結證稱：他在八十四年七月十五日ＣＰＩＭ認證考試擔任發考卷
    、維護考場秩序之工作，有考生向他反應曾渙釗在考場發放廣告資料，他拿到這
    份資料後，有向被告報告，未再做其他處理等語（見本院九十二年八月十九日審
    判筆錄第八至十三頁）。惟在我國政府、民間所舉行之各項大小考試中，在考場
    散發各式各樣招生廣告、宣傳資料者，實屬常見，縱ＣＰＩＭ認證考試不允許在
    考場發放招生廣告資料，被告亦應即時依循ＣＰＩＭ認證考試之考試規則處理，
    而非在距離自訴人曾渙釗參加ＣＰＩＭ認證考試達七年多之今日，方在達太公司
    網站上散布上開文字；且縱自訴人曾渙釗在考場發放廣告資料等情屬實，亦與自
    訴人安瑟公司、曾渙釗是否為該ＣＰＩＭ認證課程市場之騙子，甚或上自訴人曾
    渙釗之課程將有害道德無涉，被告無從以上開文字貶損自訴人安瑟公司、曾渙釗
    之名譽及信用，上開文字自屬不實之流言，被告並有主觀之故意。又上開文字係
    刊登在達太公司網站上，任何不特定之多數人均得以共見共聞，被告自有散布於
    眾之意圖甚明。被告所辯，尚無可採，是本件事證已臻明確，被告犯行堪以認定
    ，應依法論科。
二、按被告散布不實之文字、指摘足以毀損自訴人安瑟公司、曾渙釗名譽及信用之事
    ，核其所為，係犯刑法第三百十條第二項之加重誹謗罪、第三百十三條之妨害信
    用罪。被告前後多次加重誹謗、妨害信用犯行，均時間緊接，觸犯構成要件相同
    之罪名，顯係基於概括犯意為之，應依連續犯規定各論以一罪，並依法各加重其
    刑。被告以一行為同時妨害自訴人安瑟公司、曾渙釗二人名譽及信用，為想像競
    合犯，應依刑法第五十五條之規定，從較重之妨害信用罪論科。爰審酌被告之犯
    罪動機、目的、手段、在達太公司網站上散布之文字內容，對自訴人二人之人格
    、社會地位、信用等所生危害程度及犯罪後之態度等一切情狀，量處如主文所示
    之刑，並諭知易科罰金之折算標準，以資懲儆。
據上論斷，應依刑事訴訟法第三百四十三條、第二百九十九條第一項前段、刑法第五
十六條、第三百十條第二項、第三百十三條、第五十五條、第四十一條第一項前段，
罰金罰鍰提高標準條例第一條前段、第二條，判決如主文。
中    華    民    國      九十二      年      九       月     十七      日
                                      臺灣臺北地方法院刑事第十一庭
                                          法  官  陳容正
右正本證明與原本無異。
如不服本判決，應於判決送達後十日內，向本院提出上訴狀。
                                          書記官  彭雅慧
中    華    民    國      九十二    年        九       月     十八      日
附錄本案所犯法條全文
刑法第三百十條
意圖散布於眾，而指摘或傳述足以毀損他人名譽之事者，為誹謗罪，處一年以下有期
徒刑、拘役或五百元以下罰金。
散布文字、圖畫犯前項之罪者，處二年以下有期徒刑、拘役或一千元以下罰金。
對於所誹謗之事，能證明其為真實者，不罰。但涉於私德而與公共利益無
關者，不在此限。
刑法第三百十三條
散布流言或以詐術損害他人之信用者，處二年以下有期徒刑、拘役或科或併科一千元
以下罰金。


司法院資訊處製作；財團法人民間司法改革基金會備份。
